【裁判字號】    89,上更(一),66
【裁判日期】    901224
【裁判案由】    業務過失致死
【裁判全文】
臺灣高等法院臺中分院刑事判決            民國八十九年度上更(一)字第六六號
    上  訴  人  台灣台中地方法院檢察署檢察官
    被      告  丁○○
    選任辯護人  梁宵良
右上訴人因被告業務過失致死案件，不服台灣台中地方法院中華民國八十六年四月七
日第一審判決（民國八十六年度訴字第四○○號，起訴案號：台灣台中地方法院檢察
署民國八十四年度偵字第五三七九號），經判決後，由最高法院發回更審，提起上訴
，本院判決如左：
    主      文
上訴駁回。
    理      由
一、原審法院檢察署檢察官本件公訴意旨略以：被告丁○○係台灣省立豐原醫院（現
    為行政院衛生署豐原醫院下稱豐原醫院）醫師，民國（下同）八十四年三月六日
    十六時許，告訴人丙○○之女兒黃雅婷( 民國八十年七月二十八日生）因腹瀉、
    嘔吐至上開醫院小兒科求診，由丁○○為之診斷為急性腸胃炎，給予症狀治療與
    點滴注射，黃雅婷回家後發生眼上吊、呼吸急迫及排尿減少等症狀，翌（七）日
    上午十時三十分，再送上開醫院急診處，丁○○診斷為錐體外症候群，並給予治
    療，惟其疏未注意黃雅婷症狀明顯有呼吸困窘（即心或肺臟負荷過重）情形，亦
    疏未做體液、電解質評估，致始終未發覺黃雅婷已有嚴重低血鈉及酸中毒現象，
    延至同日十八時許，因黃雅婷之呼吸困難未能改善，始命轉送台中榮民總醫院，
    雖經該院醫師全力急救，仍無效果，終因心肺衰竭而於同日二十一時不治死亡。
    案經被害人之母丙○○訴請偵辦，因認被告丁○○（以下稱被告）涉犯刑法第二
    百七十六條第二項業務上過失致人於死罪嫌等情。
二、按犯罪事實應依證據認定之，無證據不得推定其犯罪事實，又不證明被告犯罪，
    應諭知無罪之判決，刑事訴訟法第一百五十四條、第三百零一條第一項分別定有
    明文。而鑑定人之鑑定，雖足為證據資料之一種，但鑑定報告顯有疑義時，審理
    事實之法院，仍應調查其他必要之證據，以資認定，不得專憑不實不盡之鑑定報
    告，作為判決之唯一證據；又刑法上所稱之過失，係指對於構成犯罪事實之發生
    ，應注意，並能注意而不注意之情形，有無此情形，應就各個事實，具體判斷，
    不能以行為人任某種職務，而為概括之推定（參照最高法院四十年台上字第七一
    號判例，七十六年度台上字第六四四○號判決意旨）。再者告訴人之告訴，係以
    使被告受刑事訴追為目的，是其陳述是否與事實相符，仍應調查其他證據以資審
    認（參照最高法院五十二年上字第一三○○號判例）。
三、公訴人認被告涉有前揭被訴業務過失致死罪嫌，無非以行政院衛生署醫事審議委
    員會（下稱醫審會）所作成之行政院衛生署八十五年二月一日衛署醫字第八五０
    ０六一六六號書函附第八四一四七號鑑定書之意見認「丁○○疏未注意黃雅婷症
    狀明顯有呼吸困窘（即心或肺臟負荷過重）情形，亦疏未做體液、電解質評估，
    致始終未發覺黃雅婷已有嚴重低血鈉及酸中毒現象，有延誤病情之嫌，：：診治
    醫師不無疏失之處」為唯一論據。
四、卷查被告於原審法院偵審中始終堅詞否認被訴之業務過失致死行為，本院訊據被
    告亦堅詞否認有右揭犯行，辯稱：黃雅婷（以下稱病童黃雅婷或病童）於八十四
    年三月六日、同年三月七日就醫時均未發現有呼吸困難情形，迨三月七日上午五
    時許發現病童有嘴唇發紺情形，但並無呼吸困窘之現象，三月六日病童先在急診
    室打點滴觀察，是家屬表示可帶回家自己照顧，且表示小孩子血不好抽，故當天
    未抽血，渠並未表示小兒科無病床。渠原先亦不知病童係單一腎臟，其給予之點
    滴應無超量，係病童黃雅婷家屬嗣後自行在外購買不明點滴注射，且於發現病童
    有發紺及呼吸困窘之情形時，即與同院資深醫師會診綜合病童各項病況因素轉台
    中榮民醫院時，渠並親自護送，並未延誤救治時機等語。本件醫審會認定被告有
    延誤病情之嫌，前提事實為︰病人症狀明顯有呼吸困窘，表示有心或肺臟負荷過
    重之情形，被告於連續二日治療期間並無注意此點，而未做體液、電解質評估，
    以致病人於轉院時已有嚴重低血鈉及酸中毒現象等情。經查：
  (一)依豐原醫院病歷記載，黃雅婷於八十四年三月六日及三月七日至豐原醫院時，並
    無呼吸困難之現象，此稽諸卷附該院三月七日早上十時卅分之急診護理評估表最
    下面註明：「主訴（C/O）神智不很清楚（con's  disturbance ）」，並未提及
    呼吸困難( short of breath ，簡稱Ｓ．Ｏ．Ｂ )，且該急診護理評估表上半頁
    記載呼吸道通暢、呼吸正常、脈博正常、意識清楚等文字；並參諸同院同日之急
    診病歷上半頁記載主訴：  upper  gaze （眼睛上視）、drowsy（有點想睡）、
    not talk（不講話），等語甚明。至同日該院之護理紀錄記載：「下午五點十分
    ，哭鬧不安、face cyanosis （臉部發紺）、SOB （呼吸困難）、有心雜音．．
    ．並建議轉院；下午五點三十分，SOB ．．．」等，可知於下午五點十分起，始
    有呼吸困難之記載，而在此之前，均無此記載。證人即告訴人丙○○之妹乙○○
    於原審到庭證稱：「下午五點十分又到豐原醫院急診室，我看到小孩子嘴唇、臉
    發黑，發青，沒有血色，最明顯在嘴唇，呼吸看起來很喘」等語，即彼與告訴人
    丙○○於本院前審調查時亦均一致表示在三月七日下午五時許之前並未發現黃雅
    婷有呼吸困難情形，均無從證明病童黃雅婷於被告診治時間，即八十四年三月六
    日下午四時至七日下午五時，有呼吸困窘之情形。從而，告訴人丙○○於警訊所
    稱黃雅婷於八十四年三月七日上午有明顯的呼吸困難情形等語，是告訴人丙○○
    嗣後個人之陳述，是否與事實相符，不能證明，顯不足採。是前開鑑定意見未斟
    酌上開護理記錄、病歷表之客觀記載，僅以告訴人丙○○警訊之指訴及台中榮民
    總醫院於八十四年三月七日晚上九點始記載患者（即病童）死亡前之病歷記錄認
    定患者於被告治療期間「明顯有呼吸困窘」現象，進而推論「在連續二日診治中
    醫師（即被告）並無特別注意此點」，而為被告有疏失之認定，其鑑定結果是否
    屬實，顯有疑義。
  (二)病童黃雅婷於八十四年三月六日在豐原醫院急診時，被告僅開一瓶點滴（台大三
    號），成份為鈉離子及氯離子，此有該院急診護理評估表足稽。當日施打至晚間
    十一時許，約剩二百cc，嗣病童黃雅婷家屬要求帶回去自行施打，被告即給予一
    瓶（五百cc）。惟或許係病童家屬求好心切，遂自行在外施打點滴，然施打之點
    滴成份為何則不得而知，此由前揭急診護理評估表備註欄註明「iv 外 on」（表
    示點滴非本院施打之意) 即知，此訊之證人乙○○亦坦認病童於三月六日返家後
    由其與乃母即告訴人丙○○照顧，迄三月七日上午因原先由醫院處方攜回之點滴
    已打完，其又自行向藥房購買乙瓶生理食水（或葡萄糖）繼續注射等情無訛。
    而本件病童黃雅婷本身僅具單一腎臟（右腎萎縮），此有台灣台中地方法院檢察
    署法醫師之解剖紀錄存卷足憑。訊之病童之母即告訴人丙○○及證人乙○○（即
    丙○○之妺）均表示原先不知病童雅婷袛有單一腎臟。本院乃就上開情形再請醫
    審會予以鑑定結果，據行政院衛生署以11.衛署醫字第八六○七一一○八號函
    檢送該會第八六一五四號鑑定意見即謂黃童袛有一顆腎臟負擔全身體液排出，在
    長久過量負荷下續有輕度腎功能不全，如遇體內發炎且外界給予過量水分時，即
    可能導致體液過量與電解質失衡，進而導致心肺功能無法負擔而危及生命。病童
    家屬在家自行給予點滴輸注，與最後體液過量也有關係。其在家中到底給予何種
    液體及給多少量無法確定，但隨後病童情況開始轉壞，應與其中所輸注之點滴有
    相當程度之關係等情（見本院前審卷第一六頁至第一九頁），從而本件病童黃雅
    婷因體液過重導致電解質失衡，而低血鈉及酸中毒，終因心肺功能衰竭死亡，應
    與其先天袛具單一腎臟，腎功能不全及其家屬於家中自行添購點滴注射之處置大
    有關係，此與被告之醫療處置上並無關係，因難認係其過失所致。醫審會第一次
    之鑑定意見對於上開情況未予斟酌，亦不無瑕疵。
  (三)鑑定報告中所認定之前提事實如體溫過低（攝氏卅五度）、呈發紺狀、肝臟腫大
    及腳水腫．．．嚴重酸中毒（ＰＨ６．９７３）、低血鈉( ＮＡ＝１１２）等症
    狀，係根據病童黃雅婷死亡後由台中榮民總醫院醫師紀錄之病歷為認定，惟該病
    歷報告係加護病房醫師所製作（病歷報告右上角ＰＩＣＵ字樣，即為加護病房之
    意），其製作時間係在患者由台中榮民總醫院急診室轉入同院加護病房之後（約
    七日晚上七時卅分以後），並非在被告之治療期間內（八十五年三月六日下午及
    同年月七日上午十時卅分至下午五時十分），亦即病童在台中榮民總醫院急診室
    先觀察約兩小時後，發覺異狀始送入加護病房，自難以病童送入加護病房後之現
    象來推論被告並無注意到病童有酸中毒及低血鈉等現象，即病童黃雅婷死亡後經
    法醫師高大成解剖結果記載死者上下肢均無特殊水腫，明顯表示其腎臟衰竭時間
    很迅速地發生等語，亦有該解剖紀錄附於相驗卷可按，是醫審會第一次鑑定對於
    此項解剖紀錄未加注意斟酌，而依台中榮民總醫院於八十四年三月七日晚上七時
    卅分以後之病歷單為準，乃認被告於二日治療期間未注意病童有前述呼吸困難水
    腫、發紺、體溫過低、低血鈉及酸中毒等情形，而延誤病情等情，尚非可採。
五、按醫師醫療診斷有誤，應否負業務過失致人於死之罪責，仍須視其有無刑法上之
    過失而定，即須醫師對於結果之發生以斯時之醫療水準、設備，醫師之經驗等主
    客觀因素就各個事實，具體綜合判斷，是否有應注意、依當時病人之病症狀況並
    能注意而不注意之情事而斷。茍其處置無悖於當時之醫學知識及醫療常規，即難
    認為有過失。本案病童黃雅婷於八十四年三月六日下午四時至豐原醫院看小兒科
    門診時，當時主要症狀為水瀉、嘔吐、眼眶凹陷、腹部柔軟平坦、胃腸蠕動迅速
    ，經被告診斷後確認其罹患急性腸胃炎，乃予注射點滴，並於點滴內加入止吐劑
    （ primperan）等治療藥劑，此有豐原醫院當日門診初診病歷附卷可稽，並經證
    人即護士甲○○證述在卷。至病童黃雅婷於同年月七日上午出現上開眼睛上視、
    有點想睡、不講話等症狀，被告將之診斷為「錐體外症候群（ extrapyramidals
    yndrom，簡稱 E.P.S. ）」，有上開急診病歷診斷欄之記載可證。查錐體外症候
    群係止吐劑（ primperan）之副作用，其症狀為抽搐、眼球上視、手腳及頸部僵
    硬且偏向一邊等奇異的姿勢，其係常見之併發症，尤好發於年老病人及兒童，女
    性居多，此有藥理博士鄭瑞棠及馬偕醫院內科醫師陳文旭所著之藥理學一書（華
    杏出版股份有限公司出版）第七五三頁影本在卷可供參考。被告確曾為病童黃雅
    婷注射止吐劑，且病童亦出現上開錐體外症候群之症狀，且無呼吸困窘之情形，
    迭如前述，參以當時被告乃住院醫師，此有病歷上之醫師職章可證，其醫療經驗
    或有不足，然由其發現病童黃雅婷有前述發紺及呼吸困窘之情形時，即與同院資
    深醫師會診綜合各項因素後，決定轉診至曾為病童治療心臟疾病手術且設備較先
    進完善之台中榮民總醫院，被告並且親自護送等情以觀實難認被告對於病童醫療
    處置有何延誤病情可言，即法醫高大成鑑定意見亦認為：「本死者原有之先天性
    畸型（心臟畸型已矯正，單一腎臟）已使死者本身對於循環系統之調節比正常同
    年齡之小孩困難，再加上嚴重之腔水症，遂使心肺循環嚴重衰竭，導致電解質之
    不平衡引發死亡，應研判為自然死亡，至於有否延誤醫療，以敝人之淺見，以如
    此迅速循環系統衰竭，應當與此小孩之先天性畸型有相當密切之關連，難以判斷
    有延誤醫療之可能」（見相驗卷第十八頁）。再參以台灣高等法院檢察署法醫中
    心高檢醫鑑字第二四四號鑑定書鑑定結果：「死者黃雅婷女嬰滿三歲另七個月
    餘，患有先天性腎臟畸形，疑似先天性心臟病（手術過）併發左心室肥大心肌炎
    及肺炎致心肺衰竭死亡，死亡方式為「自然死」等語（見偵字第五三七九號卷第
    八八頁至第九五頁）。是綜合上述本件病童黃雅婷因先天上袛具單一腎臟，腎功
    能不全，對體液之排出負擔本較正常人為大，乃在家屬、醫師均不知情形下，給
    予點滴注射，尤其其家屬又在外自行購買點滴注射，更形惡化加速其體液過量情
    形，終導致電解質不平衡，酸中毒，而告心肺功能衰竭死亡，凡此非由於被告之
    醫療處置有何失當或延誤所造成，自不能袛以病童黃雅婷之死亡及前述醫審會第
    一次依病童家屬陳述所為尚有瑕疵之鑑定意見資為其論罪依據，原審法院因之依
    首揭規定為被告無罪判決之諭知，尚無不合。
六、檢察官上訴意旨以訊之證人即告訴人丙○○之妹妹孟亮稱：「下午五點十分又到
    豐原醫院急診室，我看到小孫子嘴唇、臉發黑、發青，沒有血色，：：」等語，
    又告訴人丙○○於偵查中陳稱：「翌（七）日我們至急診室找丁○○（即被告）
    說黃雅婷眼睛上吊，呼吸很喘：：：，醫生說沒關係，仍幫她吊點滴，點滴速度
    弄得很快：：：」等語互參，足見死者在翌日上午就診之初即已發生明顯之呼吸
    困難現象，乃被告始終自承伊認為死者只是（罹患）急性腸胃炎，亦未妥善給藥
    ，輸入過量體液，又未作任何評估，均足被告確因誤診致延誤病情，其對病童黃
    女之醫療過程確有過失。檢察官上訴意旨僅引用告訴人丙○○陳述及胞妹乙○○
    之證言，是否與病童黃雅婷病情相符，並未具出其他具體確切之證據以資佐證告
    訴人丙○○陳述及證人乙○○證言與事實相符，檢察官指摘原審判決不當，即非
    可採。
七、本件最高法院對本院前審判決發回提示意旨略以：本件原審判決對於下列必要部
    份並未調查而遽行判決，即有刑事訴訟法第三百七十九條第十款規定所稱應於審
    判期日調查之證據，而未予調查之違法。(一)原判決依豐原醫院病歷之記載、證人
    乙○○、告訴人丙○○之供述，說明無證據足認黃雅婷在被告診療期間有呼吸困
    窘之情形。然查豐原醫院門診與急診處之病歷記載均非完備，對於黃雅婷病徵變
    化之過程及病情惡化後，其心跳、血壓、呼吸狀況如何，均未予登載，而本件經
    衛生署醫事審議委員會鑑定結果，認「整個病情應是漸進的，雖絕大多數檢查數
    據是在台中榮總所得，由當時病人情況之惡劣及數據之高度不正常來看，在省立
    豐原醫院病童可能也已有一些體液過量之表現」，則黃雅婷入院急診後，其病情
    何以在未及七小時之時間內惡化如此嚴重、其惡化之過程中，被告何以未能察覺
    ，有無對黃童進行任何檢查，豐原醫院護理人員製作門診與急診病歷之標準流程
    及格式如何﹖何以本件病歷記載如此簡略﹖原審對此未做任何調查，顯有未盡調
    查能事之違法。(二)黃雅婷既於八十四年三月六日下午四時迄同日下午十一時及同
    月七日上午十時三十分至同日下午五時五十分之間，先後在豐原醫院由被告診治
    ，被告何以遲至病情惡化至嚴重之低血鈉及酸中毒，仍未發現黃童有體液過量與
    電解質失衡之病徵﹖又被告既診斷黃童罹患之疾病為急性腸胃炎，且有脫水現象
    ，何以未對黃童進行體液及電解質檢驗﹖(三)被告在黃童家長要求住院時，何以認
    為無此必要﹖經要求施作超音波檢驗時，其又憑何認為無須檢驗﹖其未令黃童住
    院診治及未做超音波檢驗，與黃童未能獲得妥切之醫療導致病情惡化死亡，其間
    有無相當因果關係，自應詳加查證各等語。
    本院茲就最高法院上開發回提示意旨說明如下：
  (一)查豐原醫院之急診記錄表已延用多年，而小兒科之病歷，一般僅量體重、體溫及
    填寫護理評估表即可，除非病人之病情有變化或特殊狀況始另行記錄。此可參考
    榮總急診護理記錄，亦僅記錄體溫36.4。c ，並未為其他詳細之記錄可見。因而
    小兒科一般由護理人員評估病人後，勾選其心跳、血壓及意識是否正常。而本件
    病童黃雅婷於八十四年三月七日再來豐原醫院急診時，由於隨身所掛之點滴非本
    院所施打，故會在護理評估表上記載”ＩＶ外  ＯＮ”。證人甲○○（即當時記
    載黃雅婷病歷之護士）亦到庭證稱：「（記載是否根據醫院規定？）按照醫院給
    我們的表格及程式來記錄的。」、「一般小孩進來都先量體溫，除非有特別的我
    們才會記載上去」、「若有很特別我們會記錄。」、「生理異常及特殊的會寫在
    上面」等語（見本院卷第七十三頁）；又證人即告訴人丙○○之妹乙○○亦證稱
    ：「六日晚上並沒有很糟、七日下午時看起來小孫臉色青黑，呼吸困難，眼神看
    起來不對，嘴唇發黑。」等語（見本院卷第七十四頁）。足見在八十四年三月六
    日及七日下午之前，由該病歷記載，病童在醫院急診時，其心跳、血壓、呼吸狀
    況並未有何特殊惡化之病徵，公訴人僅憑衛生署醫事審議委員會鑑定稱「在省立
    豐原醫院病童可能也已有一些體液過量之表現」，即予推定黃童之病歷記載簡略
    一節，恐有誤會。
  (二)次查一般病患若體液過量，最明顯之現象乃呼吸困難及四肢水腫。然而本件病童
    黃雅婷並無呼吸氣喘及四肢水腫之現象，亦即病童在豐原醫院時，無體液過量之
    病徵。因而病童在轉院之前，並無明顯病徵認需施做體液及電解質評估。況且病
    童轉院至台中榮民總醫院後，在病童八十四年三月七日之急診護理記錄中，亦僅
    記錄其「嘴唇發紺、四肢冰冷」，若有水腫現象，護理人員在摸過其四肢後，必
    然將其記錄在內。然台中榮民總醫院急診室醫師也並未記錄其四肢水腫。即使在
    加護病房住院醫師馮志宏於急救大量補充點滴（灌水）後，所寫之病歷表，亦無
    四肢水腫之記載，因而衛生署醫事審議委員會之八十六年十月十六日第八六一五
    四號鑑定意旨稱：「：：導致體液過量與電解質失衡的快慢關鍵之一，在於外界
    水份進入身體之速度，可在數小時到數日間看到其表現，到三月七日下午才發覺
    體液過量可能為時已晚。」等情（見本院前審上訴字第一二七五號卷第十八、十
    九頁），顯然誤認病童之體液過量係在豐原醫院即已發生。
  (三)本件病童黃雅婷於二個月大時，即患有先天腎機能不全、且只有單一左腎及有部
    份型選擇性ＩＧＡ缺乏症。(1)病人於六十六天大時（八十年十月三日）因肺炎在
    台中榮民總醫院住院時，抽血即已明顯顯示先天腎機能不全，此有台中榮民總院
    病歷表足稽（見本院更審卷第一０三頁、第一０四頁）。依醫學文獻記載（見同
    上卷第一０五頁、第一０六頁），嬰兒血中尿素ＢＵＮ正常範圍為５到，而病
    童為，為正常值二倍；ＣＲ正常範圍為0.2到0.4，病童則為 0.6，較正常高出
    1.5 倍，而由其病歷記錄「病患進食，活力均好」，故病童無脫水之之情形。又
    依馬偕醫院小兒科臨床兒科學一書記載（見同上卷第一０八頁、第一０九頁），
    一般腎功能須在腎組織損壞壞大於五十％以上時才可測出腎機能障礙，況且又經
    過了三年半多（八十四年三月病患已三歲八個月）腎組織損壞當然更多，即腎機
    能將更差。(2)依病童在於台中榮民總醫院免疫風濕科檢驗報告中，檢驗出免疫球
    蛋白中的ＩＧＡ偏低（證物四）。（依醫學文獻記載，正常範圍為100  至  350
    mg／d1，而患者為29.7mg／d1，明顯低下，見同上卷第一一一頁至第一一三頁）
    ，又ＩＧＡ主要是保護呼吸道，腸胃道及泌尿道上的黏膜，若缺乏ＩＧＡ其對過
    敏，反覆性鼻竇肺部感染及自體免疫疾病發生率增加，更使患者暴露於外來病原
    體及抗原的時間及嚴重度皆增加（參照上開臨床兒科學第十九章見同上卷第一一
    四頁）。因此患者呼吸、腸胃及泌尿道尤其腎臟從小都容易受影響，加上腎先天
    機能不全。可以想見其泌尿道黏膜損害之嚴重程度。(3)再則病童僅單一左腎，於
    臨床上對單腎而言，其預後的好壞有二點：是否有其他身體上的畸形。身體
    畸形的嚴重度。若有畸形則容易發生水腎、尿路感染或尿路結石（參照兒童腎臟
    疾病一書第七十五頁見同上卷第一一五頁、一一六頁）。而依病童在台灣省立台
    中醫院轉診單記載（見同上卷第一一七頁），本件病童黃雅婷有多重畸形（嚴重
    的雙主動脈弓之臟畸形，免疫蛋白Ａ低下、左臉顏面神經麻痺、左朵畸形：：等
    ），故容易發生水腎、尿路感染、尿路結石，可見其預後原本就不良。然而病童
    家屬並未將上開病童之身體畸形及先天之病史告知被告，自難令被告於短時間做
    出正確之判斷。
  (四)被告於診療中雖然未對病童驗血，但早有考慮到改善代謝性酸中毒之問題，因此
    特別選用台大系列之點滴，台大系列之點滴均含有Acetate醋酸鹽Acetate，而醋
    酸鹽可迅速轉化成重碳酸（此為鹼性物可治療、改善代謝性酸中毒），此外也含
    多量（磷酸鹽）Phosphate ，此為一種緩衝物質，可增強腎臟緩衝作用，及排泄
    酸（Ｈ＋），而（Ｎａ＋）可獲得保留。亦即自病童第一天下午打點滴時，已經
    在治療代性酸中毒與低血鈉。至於腹部超音波檢驗，一般都是病患住院後，依病
    人實際情況才安排，而且由專科醫師施做。而急性腸胃炎無須做腹部超音波。至
於腹部Ｘ光則在急性腸胃炎病人有腹部腫脹、腸子蠕動變差時才照，然病童腹部
    柔軟，腸子蠕動快速，故無庸照腹部Ｘ光。從而病童有無做超音波檢驗，與其病
    情惡化之間根本無相當因果關係。更何況病童家屬雖曾要求住院，然六日晚上豐
    原醫院病床已滿，無法安排住院，且家屬並未要求做超音波檢查，此業據乙○○
    到庭證述明確（見本院卷第七十五頁），從而公訴人稱被告無故拒絕病童住院及
    做超音波檢查，導致延誤病情等情，顯屬無據。再者最高法院六十四年台上字第
    二九六二號判例要旨：「事實審法院應予調查之證據，不以當事人聲請者為限，
    凡與待證事實有關之證據，均應依職權調查，方足發現真實，否則難謂無刑事訴
    訟法第三百七十九條第十款之違法，業經最高法院九十年度第七次刑事庭會議決
    議不再援用，也併予敘明。
八、綜上所述，被告依正常醫療程序為病童黃雅婷妥善診斷治療，並未有何應注意、
    能注意而疏未注意之過失之處，無奈病童身體先天上有諸多疾病，造成其體液過
    量而導致電解質失衡、酸中毒，終因心肺衰竭不治死亡，絕非因被告有何醫療處
    置失當或延誤所致。至告訴人丙○○與豐原醫院八十四年七月十日由豐原醫院致
    贈慰問金及喪葬補助費新台幣八十萬元成立和解（和解書影本見原審卷第四十八
    頁），亦不能據此和解即以推測或擬制方法認定被告犯有被訴業務過失致人於死
    行為。經詳核全案卷證資料，檢察官上訴為無理由，應予駁回。
九、據上論結：應依刑事訴訟法第三百六十八條，判決如主文。
本案經檢察官蔡振修到庭執行職務。
中      華      民      國      九十     年      十二     月    二十四  日
                                  臺灣高等法院臺中分院刑事第一庭
                                        審判長法  官  陳  紀  綱
                                              法  官  蕭  錦  鍾
                                              法  官  方  艤  駐
右正本證明與原本無異。
檢察官得上訴。
被告不得上訴。
如不服本判決應於收受送達後十日內向本院提出上訴書狀，其未述上訴之理由者並
得於提起上訴後十日內向本院補提理由書（均須按他造當事人之人數附繕本）。
                                              書記官  陳  麗  玉
中      華      民      國      九十     年      十二     月    二十五  日
                                  Ｉ


司法院資訊處製作；財團法人民間司法改革基金會備份。
